臺灣高等法院刑事判決　　　　　　　　93年度上易字第1838號
　　上　訴　人
　　即　被　告　乙○○
　　選任辯護人　許桂梃律師
上揭上訴人因贓物案件，不服臺灣桃園地方法院92年度易字第13
90號，中華民國93年9 月13日第一審判決（起訴案號：臺灣桃園
地方法院檢察署92年度偵字第1458號），提起上訴，本院判決如
下：
    主  文
上訴駁回。
    事  實
一、乙○○前曾於民國（下同）88年11月間因寄藏贓車案件，經
    原審法院於90年2月7日，以89年度上易字第4748號判決判處
    有期徒刑四月，於90年4 月23日易科罰金執行完畢（不構成
    累犯）。
二、緣林賢昌所有之車牌號碼WD-8783號自用小客車（下稱甲車
    ），於88年10月25日5時許在國道一號高速公路北上路段（
    桃園縣中壢市轄區），因撞上分隔島翻覆，致車身全毀，而
    以新台幣（下同）1萬2千元轉賣予錡鈺汽車保養廠，隨即於
    同年月30日再以3萬5千元轉售予元順汽車材料行之負責人杞
    政賢，復於同年11月25日以4 萬元之代價售予國生汽車材料
    行負責人乙○○。乙○○取得該車後再轉交予原所經營之修
    車廠離職之師傅何少文（另經檢察官為不起訴處分）修理。
    何少文明知另輛車號7F-4801 號自用小客車（下稱乙車）係
    來路不明之贓車（原為李吉義所有，於89年1 月9 日16時許
    ，在新竹縣關西鎮仁安里拱子溝60號停車場內失竊，價值約
    30萬元），竟仍向不詳人士收受後，將乙○○所交付之上開
    向杞政賢購得之甲車（車牌號碼WD-8783 號）上之引擎、變
    速箱、前擋玻璃等零件取下，調換安裝於乙車車身內，並改
    懸掛甲車車牌於屬贓車之乙車上（即俗稱之借屍還魂），隨
    即交還乙○○收受。乙○○明知原所交付之甲車經車禍後已
    然全毀，不可能修繕如此完整，且經檢視後發現車身多處條
    碼均遭磨損、滅跡，應屬來路不明之贓物，竟仍加以收受，
    搭配甲車車籍使用（即以合法車籍套用不合法車體使用）。
    復於89年1 月27日以24萬5 千元（超出購得原價20萬5 千元
    ）之代價賣給不知情之陳郁章（另經檢察官為不起訴處分）
    ，陳郁章再於89年3 月19日以29萬元賣給趙仕傑（車牌號碼
    嗣於89年3 月22日經監理機關變更為7G-4767 號，甲車之所
    有權異動流程明細詳如附表所示）。
三、案經原審法院依職權告發後由臺灣桃園地方法院檢察署檢察
    官偵查起訴。
    理  由
一、訊之上訴人即被告乙○○固坦承伊向元順汽車材料行之負責
    人杞政賢以4 萬元之代價購得甲車後，即交予其原所經營之
    修車廠離職師傅何少文修理，且伊於收受何少文所交付之該
    車後確曾加以檢視，並發現車身多處條碼均遭磨損、滅跡，
    惟仍加以收受，復於89年1 月27日以24萬5 千元之代價賣給
    陳郁章之事實均坦承不諱，惟矢口否認有收受贓物之犯行，
    辯稱：伊不知道何少文所交付之車為贓車云云；另辯護人為
    被告辯護稱：並無證據證明被告所買受之車為曾經借屍還魂
    ，又被害人甲○○事後領回之車是否即係當初失竊之贓車仍
    有疑義，且縱算是贓車，被告亦非明知為贓車云云。
二、經查：
(一)乙車即車號 7F-4801號自用小客車係被害人甲○○所有（登
    記車主為李吉義），於89年1 月9 日16時許，在新竹縣關西
    鎮仁安里拱子溝60號停車場內，遭不詳之人竊取之事實，業
    據被害人甲○○（即李吉義之子）於警訊及原審審理中指述
    明確，並稱車身未變，由7F-4801 號牌改懸7G-4767 號牌（
    按嗣後又於九十年十月十八日換領牌照號碼為7K-6605 號，
    見原審1390號卷第108 頁、屏東縣警察局東港分局東警分刑
    字第15115 號卷第7 頁，原審卷90訴字第432 號卷第90-92
    頁，原審第1390號卷第75-78 頁），並有車籍作業系統查詢
    認可資料、贓物認領保管單附於警卷可稽（警卷第8 頁），
    堪認上開乙車應屬他人失竊之贓物無疑。
(二)又甲車即林賢昌所有之車牌號碼WD-8783 號自用小客車，係
    於88年10月25日5 時許在國道一號高速公路北上路段（中壢
    市轄區），因撞上分隔島翻覆，致車身全毀，而以1 萬2 千
    元轉賣予錡鈺汽車保養廠，隨即於同年月30日再以3 萬5 千
    元轉售予元順汽車材料行之負責人杞政賢，復於同年11月25
    日以4 萬元之代價售予被告乙○○，被告乙○○再轉交予何
    少文修理，復於89年1 月27日以24萬5 千元之代價賣給陳郁
    章，陳郁章再於89年3 月19日以29萬元賣給趙仕傑等如附表
    所示之所有權轉讓過程，業據被告自承無訛（見原審1390號
    卷第45頁），核與證人林賢昌（警卷第6 頁）、謝金龍（即
    錡鈺汽車保養廠主任，警卷第4 頁）、杞政賢（警卷第1 頁
    ）、陳郁章（警卷第2 頁）、趙仕傑（警卷第5 頁）證述相
    符，亦堪認定。
(三)再者，被告乙○○出售予陳郁章及再轉售予趙仕傑之該自用
    小客車，經屏東縣警察局東港分局警員自趙仕傑家中查獲後
    ，已交由被害人甲○○領回（嗣後已變更車牌號碼為7K-660
    5 號，見原審1390號卷第105 反面、108 、114 頁），而證
    人即警員羅永享係根據車身號碼查出車主為李吉義，隨即聯
    絡其子甲○○前來領車乙節，業據證人羅永享證述綦詳（見
    原審第1390號卷第69-71 頁）。又被害人甲○○認定該車為
    其失竊之贓車係依據「包括車頂小刮痕，引擎蓋上面也有刮
    痕，內裝部分遮陽板部分，是我原本有燒燙的地方也沒有變
    ，駕駛座的車門有稍微刮痕也沒有變，我是依據這幾處才認
    定。」、「車身還是原來的樣子」（見原審第1390號卷第76
    頁、原審卷90訴字第432 號卷第90-92 頁）。再者，該車經
    原審委請和泰汽車公司技術室高級專員彭永菖、技術室課長
    陳崢嵩鑑定結果，亦認該車位於後保險桿之車輛識別碼「4T
    1S K12E8PU171062」與被害人甲○○所有之乙車（領回後於
    90年1 月18日已變更車牌號碼為7K-6605 號）之行照上所記
    載的車身號碼只有最末一個號碼少一個Ｐ外，其餘均完全吻
    合等情（即車身為乙車），而引擎、變速箱、前擋玻璃則係
    原屬於事故車即WD-8783 號自用小客車（甲車）所有零件，
    套換在7F-4801 號乙車上，業據鑑定人彭永菖、陳崢嵩證述
    明確（見原審1390號卷第107-109 頁），復有原審勘驗筆錄
    一份在卷可稽（見原審1390號卷第105 頁），並有李吉義行
    車執照影本、車輛資料維護報表、明台產物保險股份有限公
    司保險證、車號查詢汽車車籍報表各一份在卷可參（見原審
    第1390號卷第114-121 頁）。至於被害人行車執照上車身號
    碼最末一碼為「Ｐ」，則係監理站針對曾失竊車輛之特別註
    記，此亦據被害人甲○○陳明在卷（見原審第1390號卷第10
    9 頁）。據此足稽被告嗣後出售予陳郁章及再轉售予趙仕傑
    之該自用小客車，其車身確實為乙車（即混合事故車及失竊
    贓車之零件組成，使用事故車籍。），且被害人甲○○事後
    領回之車即係當初失竊之贓車無訛。是辯護人質疑被害人甲
    ○○事後領回之汽車並非原失竊之贓車乙節，應有誤會。
(四)雖被告仍辯稱不知該車為贓車云云。惟查：
  1.上開車輛經鑑定結果：車身原有十六處車身識別碼，但其中
    有十二處已經無法辯識，包括有的被故意磨損，有的被撕掉
    後被重新噴漆、覆蓋；前擋風玻璃下緣的車身識別碼牌有明
    顯被拆卸過的痕跡；又在引擎、變速箱、前擋玻璃下緣等三
    處所查得的車身識別碼4T1SK12E8PU206652 ，經鑑定人在廠
    區立即電腦查得該車身識別碼之原始資料、牌照號碼為WD-8
    783 ，車主姓名為陳郁章（即引擎、變速箱、前擋玻璃原屬
    於事故車即WD-8783 號自用小客車（甲車）所有零件，套換
    在7F-4801 號乙車上，並使用車藉WD-8783 牌照號碼維修）
    等情，業據鑑定人彭永菖、陳崢嵩證述明確，復有同上原審
    之勘驗筆錄、車輛資料維護報表（ 見原審第1390號卷第105
    、112 頁）各一份附卷可考。另證人陳郁章亦證稱：伊購得
    該車後「有發現引擎蓋上的條碼被撕毀」等語（見屏東縣警
    察局東港分局東警分刑第15115 卷第2 頁反面）。據此均足
    稽被告嗣後出售予陳郁章之該車確已遭更換零件而「借屍還
    魂」無訛。另查，上開鑑定結果雖與證人羅永享前述資以辨
    別身車號碼之位置（見原審第1390號卷第72頁），稍有歧異
    ，然稽之證人羅永享上開於原審之證述距離查獲時已逾三年
    ，難期就所發現車身號碼所在處所記憶絲毫無差，且車身本
    有十六處車身識別碼，其中已有十二處無法辯識，自難逕以
    該歧異推翻證人前揭證述，附此敘明。
  2.被告自陳於何少文將車交予伊時，伊曾檢視修復後之狀況，
    有發現車體之識別號碼已遭磨掉，但並未追究何少文來由（
    見原審1390號卷第177 頁，原審93年8 月30日審理筆錄第5
    頁），復稽之被告供稱伊於案發當時係國生汽車材料行負責
    人，經營汽車報廢場、中古車買賣業務，並曾經營過自用小
    客車租賃、汽車修理廠，渠對於汽車裝修自可謂專家，則於
    發現車身號碼多處遭故意磨損、原凹陷之車頂竟無新的鈑金
    、烤漆痕跡，且何少文所提估價單復有全車烤漆、車頂板、
    前保險桿等支出項目時，竟不追究，足見其對於該車體或其
    內零件可能係來源不明之贓物知情，諉為不知自不可採。
  3.又本案發生車禍事故之甲車係因撞上高速公路分隔島翻覆，
    致車身全毀，而以一萬二千元之賤價賣予錡鈺汽車保養廠，
    隨即再以三萬五千元轉售予杞政賢，再由被告以四萬元之代
    價收購。而被告亦自稱：該車購得時「車頭部分之引擎蓋、
    葉子板、大燈、水箱都撞壞了，所以要全部汰換，車頂塌陷
    要鈑金」（見原審1390號卷第155 頁），且證人即原車主林
    賢昌亦證稱：「整個車子全毀」（見屏東縣警察局東港分局
    東警分刑第15115 號卷第6 頁反面）、證人即錡鈺汽車保養
    廠主任謝金龍亦證稱：「因為在高速公路車禍，整部車子都
    損毀了（翻車）。」（見同上警卷第4 頁反面），證人即幫
    被告拖車至何少文住處之李秋煌亦證稱：「去拖時老闆告訴
    我說這部車是翻車，車頂凹陷，兩側有撞損，駕駛座比較嚴
    重。」（見原審訴字432 號卷第45頁）。然該已然全毀之甲
    車，經被告委請何少文整修後竟修復完好如初（如前警卷第
    20頁 照片8 張），隨即再以24萬5 千元（超出購得原價20
    萬5 千元）之代價賣給陳郁章，待趙仕傑再向陳郁章購得時
    已飆漲至29萬元，亦即原以1 萬2 千元廢鐵價格出售之甲車
    ，經被告及何少文整修後，價格飛漲至市價29萬元，價差逾
    24 倍 ，被告獲利高達20萬5 千元（縱扣除交付何少文之11
    萬6 千7 百元，仍有8 萬8 千3 百元之淨利，參見原審 432
    號卷第37頁，原審1390號卷第155 、178 頁），豈符情理之
    常？
  4.再者，被告供稱何少文雖曾於伊開設之汽修廠打過工，惟案
    發時已離職，被告竟仍將該購得之甲車大老遠自林口拖吊至
    新竹縣新豐鄉何少文住處（非修理廠），其修復過程已有可
    疑（見原審90年訴字432 號卷第45頁）。且被告明知該幾近
    全毀之汽車修復不易，且從未有整修後再轉售之經驗，竟將
    該車交予非於汽車修理廠任職且遠在新竹之何少文獨自處理
    ，自有可議之處。至於何少文雖於原審審理中到庭，否認曾
    經手被告交付之上開汽車乙節，惟查，證人何少文一度於原
    審法院90年訴字432 號被告被訴竊盜案件中證稱：「（這輛
    豐田車是否你幫被告修理？）是」、「（車子的來源？)是
    偷的」、「（（提示估價單)， 誰寫的？）我寫的」等語（
    見原審90年訴字432 號卷第195-197 頁），雖其嗣後再加以
    否認，然證人何少文確曾於被告所開設之汽車修理廠工作過
    ，且本案甲車確係被告委請李秋煌從林口拖到新竹縣新豐何
    少文住處處理乙節業據證人李秋煌、楊益民、張明春證述明
    確（見原審90年訴字432 號卷第45、57、174-175 、193 頁
    ）。且稽之證人何少文前於89年9 月間亦因購入車禍事故車
    ，再予「借屍還魂」之案件，經台灣新竹地方法院以91年度
    易字第326 號判決以收受贓物罪判處有期徒刑二月確定（見
    原審第1390號卷第35頁），上開情節實與本案如出一轍，已
    見證人何少文就有關「借屍還魂」情節有所隱瞞。且證人何
    少文上開證述既攸關其自身竊盜刑責，自難期渠據實陳述，
    是本院認應以被告所述確曾將甲車交予證人何少文處理乙情
    較屬可採，附此敘明。
  5.另參酌被告自陳：因伊將該車交予陳郁章之前，陳郁章已將
    該車出售他人，故該車交予陳郁章時車身尚未上金油（僅塗
    底漆）、車內前座椅螺絲尚未轉緊、後座椅尚未固定云云（
    見原審第1390號卷第175 頁）。然被告於88年11月25日購得
    甲車後迄89年1 月27日售予陳郁章，期間長達二個月，且被
    告係於收受何少文交付汽車後約一星期後才轉售予陳郁章，
    陳郁章再於約二個月後之89年3 月19日賣給趙仕傑，此有杞
    政賢與乙○○於88年11月25日簽立之汽車買賣合約書（屏東
    縣警察局東港分局東警分刑第15115 號卷第9 頁）、乙○○
    與陳郁章於89年1 月27日簽立之汽車買賣合約書（同卷第12
    頁）、陳郁章與趙仕傑於89年3 月19日簽立之汽車買賣合約
    書（同卷第13頁）各一份分別在卷可參，根本無所謂匆促交
    車之情形，則被告上開所辯尚難憑採，基此亦足證明被告所
    稱將車交予何少文修理以「回復原狀」云云應屬虛幌。又被
    告雖另辯稱可能係陳郁章動手腳云云，然查，被告交付予陳
    郁章之「贓車」僅內裝不完整及鈑金漆面不好，此據陳郁章
    在警訊供明，而依被告辯稱亦為未上金油及車內座椅未固定
    時即交車予陳郁章，稽之陳郁章以24萬5 千元購入，再以29
    萬元出售等情，陳郁章所獲利潤堪稱合理，在無積極證據證
    明陳郁章有何所謂「動手腳」之際，不過為被告個人臆測之
    詞。又被害人甲○○所有之乙車係於89年1 月9 日失竊，恰
    於被告於88年11月25日購得甲車後迄89年1 月27日售予陳郁
    章之期間內。又以甲車歷次轉賣之價格以觀，亦以被告獲取
    之利益最高，是被告上開所辯亦屬卸責之詞，不足為採。
  6.末查，被告前曾於88年11月間因「寄藏贓車」案件，經本院
    於90年2 月7 日，以89年度上易字第4748號判決判處有期徒
    刑四月，於90年4 月23日易科罰金執行完畢，復於90年12月
    6 日經警於其位於桃園縣蘆竹鄉○○街○ 段12 79 號之工廠
    內發現4 輛贓車之車牌、零件、工具一批等物，而經檢察官
    起訴連續竊盜案件在案，該案件雖嗣經本院於92年11月26日
    以92年度上易字第2092號判決判處竊盜部分無罪確定，然該
    判決中亦主動告發被告所涉贓物罪嫌，而經台灣桃園地方法
    院檢察署檢察官以93年度偵字第5194號分案偵查中，綜上堪
    認被告對於如何判斷是否為贓車，其較通常人有更豐富之知
    識，益見其辯稱不知何少文所交付者為贓車云云，顯為圖卸
    刑責之詞。
(五)綜上所述，被告顯然對於何少文所交付之自用小客車係來源
    不明之贓車一情，知之甚詳，卻仍加以收受並轉售圖利，是
    被告上開辯解顯屬卸責之詞，不足採信。本件事證明確，被
    告犯行洵堪認定，應予依法論科。
三、核被告乙○○所為係犯刑法第349條第1項之收受贓物罪。原
    審依刑法第349條第1項、第2條第1項前段、修正後第41條第
    1 項前段，罰金罰鍰提高標準條例第1 條前段、第2 條，審
    酌被告乙○○前有寄藏贓車之前案紀錄，素行不佳，犯後自
    始至終卸責狡辯、犯罪動機係憑藉汽車專業轉售贓車牟利、
    收受贓車之數量、價值、行為手段及所生之危害等一切情狀
    ，論處被告收受贓物罪，量處有期徒刑六月，並敘明被告行
    為後，刑法第41條業於90年1 月4 日修正為「犯最重本刑為
    五年以下有期徒刑以下之刑之罪，而受六個月以下有期徒刑
    或拘役之宣告，因身體、教育、職業、家庭之關係或其他正
    當事由，執行顯有困難者，得以一元以上三元以下折算一日
    ，易科罰金。但確因不執行所宣告之刑，難收矯正之效或難
    以維持法秩序者，不在此限。」「併合處罰之數罪，均有前
    項情形，其應執行之刑逾六月者，亦同。」並於同年月10日
    公布施行，於同年月12日生效，雖就本案法定刑為有期徒刑
    3 年以下之罪部分，不生新舊法有利被告與否之比較，惟因
    法律既已修正如上，法院自應援引刑法第2 條第1 項前段之
    規定，適用裁判時之法律，諭知易科罰金之折算標準，以示
    懲儆。本院核其認事用法均無違誤，量刑亦稱妥適，被告上
    訴意旨猶執前詞否認犯罪，為無理由，應予駁回。
據上論斷，應依刑事訴訟法第368條，判決如主文。
本案經檢察官李良忠到庭執行職務。
中　　華　　民　　國　　94　　年　　1 　　月　　20　　日
                  刑事第九庭審判長法  官  李文成
                                  法  官  周盈文
                                  法  官  官有明
以上正本證明與原本無異。
不得上訴。
                                  書記官  林蓓瑜
中　　華　　民　　國　　94　　年　　1 　　月　　21　　日
附錄本判決論罪科刑依據之法條：
刑法第349條
收受贓物者，處三年以下有期徒刑、拘役或五百元以下罰金。
搬運、寄藏、故買贓物或為牙保者，處五年以下有期徒刑、拘役
或科或併科一千元以下罰金。
因贓物變得之財物，以贓物論。
附表：WD—8783號（嗣後變更為7G—4767號）自用小客車所有權
變動流程明細表
　┌─────┬────┬──────┬──────┬──────┬──┐
  │原所有權人│轉手對象│轉手時間（民│轉手地點    │轉手價格（新│原因│
  │          │        │國）        │            │台幣）      │    │
  ├─────┼────┼──────┼──────┼──────┼──┤
  │林賢昌    │錡鈺汽車│88年10月25日│桃園縣平鎮市│1萬2千元    │買賣│
  │          │保養廠  │            │長安路八號錡│            │    │
  │          │        │            │鈺汽車保養廠│            │    │
  ├─────┼────┼──────┼──────┼──────┼──┤
  │錡鈺汽車保│杞政賢  │88年10月30日│桃園縣八德市│3萬5千元    │買賣│
  │養廠      │        │            │長安路八號錡│            │    │
  │          │        │            │鈺汽車保養廠│            │    │
  ├─────┼────┼──────┼──────┼──────┼──┤
  │杞政賢    │乙○○  │88年11月25日│成家有限公司│4萬元       │買賣│
  │          │        │            │            │            │    │
  ├─────┼────┼──────┼──────┼──────┼──┤
  │乙○○    │陳郁章  │89年1月27日 │桃園縣大園鄉│24萬5千元   │買賣│
  │          │        │            │國生汽車材料│            │    │
  │          │        │            │行          │            │    │
  ├─────┼────┼──────┼──────┼──────┼──┤
  │陳郁章    │趙仕傑  │89年3月19日 │桃園縣中壢市│29萬元正    │買賣│
  │          │        │            │環中東路2段 │            │    │
  │          │        │            │88號        │            │    │
  └─────┴────┴──────┴──────┴──────┴──┘
